臺灣高等法院刑事判決　　　　　　　　96年度上易字第1140號
上　訴　人　臺灣臺北地方法院檢察署檢察官
被　　　告　丙○
輔　佐　人　乙○○
選任辯護人　扶助律師黃文祥律師
上列上訴人因被告傷害等案件，不服臺灣臺北地方法院95年度易
字第299號，中華民國96年4月18日第一審判決（起訴案號：臺灣
臺北地方法院檢察署94年度偵字第23554號），提起上訴，本院
判決如下：
    主  文
原判決撤銷。
丙○共同傷害人之身體，處有期徒刑肆月，如易科罰金，以銀元
佰元即新台幣玖佰元折算壹日。
    事  實
一、丙○於民國94年8月22日凌晨1時30分許，在臺北市中山區○
    ○○路107巷65號前，因甲○○所駕駛之2177－ＤＶ自用小
    客車車輛停於該處，與之就應收多少停車費一事發生爭執，
    甲○○坐在駕駛位置。丙○竟夥同二名真實姓名不詳之成年
    男子，共同基於傷害之犯意聯絡，分別持木棍及酒瓶等物，
    毆打甲○○頭部，使其受有頭部外傷合併頭皮及顏面裂傷，
    同時由丙○持木棍戳打毀損甲○○所有車輛之左前車門玻璃
    ，足以生損害於甲○○。
二、案經甲○○訴由臺北市政府警察局中山分局報請臺灣臺北地
    方法院檢察署檢察官偵查起訴。
    理  由
一、檢察官上訴意旨略以：本件被害人於警訊、偵查及原審審理
    時，皆證稱被告係向其收取停車費之人，且係因停車費糾紛
    而遭人毆打，並遭人毀損汽車車窗，且被告係持木棍毆打被
    害人等情明確，並與證人吳靜雯之證述互核相符。被害人甲
    ○○與證人吳靜雯雖對於毆打之細節描述不一，但被害人確
    遭毆打之基本事實並無變異，原審竟遽認為全不可採，實有
    未洽。又證人王錦章於審理時證稱，被害人甲○○僅遭一人
    毆打，至於打人之人有無持工具，其先稱「我沒有注意看」
    ，後又稱「好像是酒瓶」，其證詞已前後不一；再加上其於
    偵查中證稱，其當時僅瞄一眼，看不清楚云云，更與審理時
    之證述迥異，是否仍以其證詞遽認被告非下手施暴之人，要
    非無疑。原審認定事實及適用法律有上述之違法，自難認原
    判決妥適，請撤銷原判決，另為適當之判決。經查：
(一)、訊據被告丙○矢口否認有何傷害、毀損之犯行，並辯稱略以
    ：「我有在場，但不是我打的，也沒有弄壞車子，車子壞掉
    與我無關；我沒有打他，如果我有打他，我為何還打電話幫
    他叫救護車送醫院」、「並未持木棍動手打告訴人，告訴人
    係遭他人打傷，亦未持木棍毀損告訴人車輛之車窗玻璃」等
    語云云；然查上開事實，業經告訴人甲○○於警詢、偵查、
    原審及本院審理中迭次明確指證稱：被告打頭部，用戳的，
    用木棍；還有打左邊的肩膀部分；被告拿木棍戳我的左手上
    臂，並看到被告將其車窗的玻璃戳破，被告確實是打他的三
    人中的其中一人等語（見94年度偵字第23554號卷第20頁、
    23頁、原審卷第51頁、本院卷第36、37頁）；並經證人吳靜
    雯於原審結證稱：「告訴人問被告停車費多少錢，被告說新
    臺幣（下同）八百元，然後告訴人就打電話要跟朋友拿，被
    告就以為告訴人要找人來，告訴人問為什麼這麼貴，被告就
    開始打告訴人，當時告訴人車窗關到一半，被告是拿棍子伸
    進去車窗打告訴人，玻璃有破掉，玻璃破了之後被告的朋友
    有接著以酒瓶打告訴人，本來其站在車子的前面，是告訴人
    先上車，大概五分鐘後，被告拿棍子要打告訴人時，其再上
    車，開始打時其已坐在車上」等語（原審卷第100─101頁）
    ，與告訴人之指訴互核相符，告訴人甲○○所指被告於上開
    時地向告訴人收取停車費起糾紛之時，尚有另二名不詳真實
    姓名之成年男子在場，應堪認定。又證人王錦章於審理時證
    稱，被害人甲○○僅遭一人毆打，至於打人之人有無持工具
    ，其先稱「我沒有注意看」，後又稱「好像是酒瓶」，其證
    詞已前後不一；再加上其於偵查中證稱，其當時僅瞄一眼，
    看不清楚云云，足證其證言先後矛盾不足採信。
(二)、告訴人甲○○於94年8月22日經送醫急診後，經診斷確受有
    頭部外傷合併頭皮及顏面裂傷（1公分×0.3公分×0.3公分
    、1 公分×0.3公分×0.3公分、1.5公分×0.3公分×0.3公
    分）之傷害，有馬階紀念醫院甲種診斷證明書一份及車損照
    片等在卷可按（94年度偵第23554號卷第31頁、48頁），堪
    認當日告訴人確受被告及另二名不詳真實姓名之成年男子之
    傷害並毀損其車輛之左前車門玻璃無訛。
(三)、綜上，本件事證明確，被告所辯，尚難採信，其犯行堪予認
    定，應依法論科。
二、論罪科刑部分：
(一)、按94年2月2日修正公布，95年7月1日施行之刑法第2條第1項
    ：「行為後法律有變更者，適用行為時之法律。但行為後之
    法律有利於行為人者，適用最有利於行為人之法律。」之規
    定，係規範行為後法律變更所生新舊法律比較適用之準據法
    ，於新法施行後，應適用新法第2條第1項之規定，為「從舊
    從輕」之比較（最高法院95年第8次刑事庭會議決議意旨參
    照）。
１、被告行為後，刑法第28條關於共同正犯之規定、第33條第5
    款關於罰金刑之規定、第41條關於易科罰金折算標準之規定
    之規定，業於94年2月2日修正公布，刑法施行法亦於95 年6
    月14日修正增訂第1條之1，並均自95年7月1日起施行。
２、修正前刑法第28條規定：「二人以上共同實施犯罪之行為者
    ，皆為正犯」，修正後刑法第28條則規定：「二人以上共同
    實行犯罪之行為者，皆為正犯」。修正後刑法第28條規定之
    共同正犯，基於個人責任原則及法治國人權保障，限於直接
    從事構成犯罪事實之行為者（含共謀共同正犯），排除「陰
    謀共同正犯」及「預備共同正犯」之類型。本案被告係直接
    從事構成犯罪事實之行為，是修正前刑法第28條規定，對之
    尚無不利。
３、關於罰金刑，刑法分則編各罪所定罰金刑之貨幣單位原為銀
    元，修正前刑法第33條第5款規定：「罰金：一元（銀元）
    以上」，而依罰金罰鍰提高標準條例規定，就72年6月26 日
    前修正之刑法部分條文罰金數額提高二至十倍，其後修正者
    則不提高倍數，並依現行法規所定貨幣單位折算新臺幣條例
    規定，以銀元一元折算新臺幣三元。修正後刑法第33條第5
    款規定：「罰金：新臺幣一千元以上，以百元計算之」，刑
    法第33條第5款所定罰金貨幣單位經修正為新臺幣後，刑法
    分則各罪所定罰金刑之貨幣單位亦應配合修正為新臺幣，為
    使刑法分則編各罪所定罰金之最高數額與刑法修正前趨於一
    致，乃增訂刑法施行法第1條之1：「中華民國94年1月7日刑
    法修正施行後，刑法分則編所定罰金之貨幣單位為新臺幣。
    94年1月7日刑法修正時，刑法分則編未修正之條文定有罰金
    者，自94年1月7日刑法修正施行後，就其所定數額提高為三
    十倍。但72年6月26日至94年1月7日新增或修正之條文，就
    其所定數額提高為三倍」。從而，刑法分則編各罪所定罰金
    刑之最高數額，於上開規定修正後並無不同，惟修正後刑法
    第33條第5款所定罰金刑最低數額，較之修正前提高，自以
    修正前刑法第33條第5款規定有利於被告。
４、修正前刑法第41條規定：「犯最重本刑為五年以下有期徒刑
    以下之刑之罪，而受六個月以下有期徒刑或拘役之宣告，因
    身體、教育、職業、家庭之關係或其他正當事由，執行顯有
    困難者，得以（銀元）一元以上（銀元）三元以下折算一日
    ，易科罰金。但確因不執行所宣告之刑，難收矯正之效，或
    難以維持法秩序者，不在此限。併合處罰之數罪，均有前項
    情形，其應執行之刑逾六月者，亦同」，並依罰金罰鍰提高
    標準條例第2條規定，就易科罰金折算一日之數額提高為一
    百倍。修正後刑法第41條規定：「犯最重本刑為五年以下有
    期徒刑以下之刑之罪，而受六個月以下有期徒刑或拘役之宣
    告者，得以新臺幣一千元、二千元或三千元折算一日，易科
    罰金。但確因不執行所宣告之刑，難收矯正之效，或難以維
    持法秩序者，不在此限。前項規定於數罪併罰，其應執行之
    刑未逾六月者，亦適用之」，而罰金罰鍰提高標準條例第2
    條有關易科罰金折算1日之數額提高倍數規定，即不再適用
    。比較修正前後易科罰金之折算標準，以修正前刑法第41條
    規定對被告較為有利。
５、經綜合比較新舊法結果，修正後之刑法規定非對被告較為有
    利，應依刑法第2條第1項前段規定，一體適用修正前之刑法
    規定。
(二)、核被告所為，係犯刑法第277條第1項之傷害罪及刑法第354
    條之毀損罪。其與另二名真實姓名不詳之成年男子間，就上
    開犯行有犯意之聯絡及行為之分擔，皆為共同正犯。被告以
    一行為犯傷害及毀損罪，為想像競合犯，應依刑法第55條前
    段從一重之傷害罪處斷。原審未詳為查證，遽為被告無罪之
    判決，尚有違誤。檢察官上訴核有理由，應由本院將原判決
    撤銷改判。
(三)、爰審酌被告之素行、智識程度，其犯罪之動機、目的、手段
    ，及告訴人甲○○所受傷勢，兼衡本案係為停車費多少所生
    誤會而產生糾紛，此據告訴人陳明在卷，惟被告本應以和平
    、理性方式處理，竟動輒以暴力相向，仍有可咎之責，檢察
    官據以提起上訴，為有理由，且被告迄今仍矢口否認犯行，
    並未與告訴人甲○○達成和解之態度等一切情狀，量處如主
    文第二項所示之刑，並諭知如易科罰金，以銀元佰元即新
    臺幣玖佰元折算壹日。
據上論斷，應依刑事訴訟法第369條第1項前段、第364條、第299
條第1項前段，刑法第2條第1項前段、（修正前）刑法第28條、
第277條第1項、第354條、第41條第1項前段，第55條前段、（修
正前）罰金罰鍰提高標準條例第1條前段、第2條、現行法規所定
貨幣單位折算新臺幣條例第2條，判決如主文。
本案經檢察官鄭富銘到庭執行職務。
中　　華　　民　　國　　96　　年　　6 　　月　　29　　日
　　　　　　　　　刑事第十二庭  審判長法　官  蔡  永  昌
　　　　　　　　　　　　　　　　　　  法　官  陳  榮  和
　　　　　　　　　　　　　　　　　　  法　官  王  梅  英
以上正本證明與原本無異。
不得上訴。
                                      書記官  游  桂  
中　　華　　民　　國　　96　　年　　6 　　月　　29　　日
附錄：
本案論罪科刑法條全文
中華民國刑法第277條第1項
（普通傷害罪）
傷害人之身體或健康者，處 3 年以下有期徒刑、拘役或 1 千元
以下罰金。
